臺灣臺北地方法院民事簡易判決
111年度北簡字第3855號
原      告  偕敏梓  
被      告  潘自強  
上列當事人間請求損害賠償事件，本院於中華民國111年6月22日
言詞辯論終結，判決如下：
    主      文
被告應給付原告新臺幣參萬零伍拾元。
原告其餘之訴駁回。
訴訟費用新臺幣壹仟貳佰元由被告負擔百分之二十六，餘由原告
負擔。
本判決第一項得假執行。但被告以新臺幣參萬零伍拾元為原告預
供擔保，得免為假執行。
    事實及理由
一、按因侵權行為涉訟者，得由行為地之法院管轄，民事訴訟法
    第15條第1項定有明文。經查，本件侵權行為地在臺北市大
    安區市民大道4段與忠孝東路4段233巷口，有道路交通事故
    現場圖可稽（見本院卷第44、45頁），本院自有管轄權。次
    按訴狀送達後，原告不得將原訴變更或追加他訴，但擴張或
    減縮應受判決事項之聲明者，不在此限，民事訴訟法第255
    條第1項第3款亦定有明文，查原告原起訴聲明為：㈠被告應
    給付原告新臺幣（下同）135,400元，有起訴狀可稽(見本院
    卷第15頁)，嗣於訴訟中請求金額減縮為114,080元，亦有言
    詞辯論筆錄可查（見本院卷第207頁），核其所為，係減縮
    應受判決事項之聲明，依上開規定，應予准許，合先敘明。
二、原告主張：被告為領有交通部駕駛人教練證照，於民國110
    年9月15日向原告借用車牌號碼0000-00號自用小客車(下稱
    系爭車輛)，教授訴外人吳家秀(下學員)道路駕駛課程，被
    告除教授學員駕駛外，並負有保管系爭車輛之責任，然於當
    天15時30分許，學員駕駛系爭車輛行經臺北市大安區市民大
    道4段與忠孝東路4段233巷口時，因支線道車未讓幹線道車
    先行之過失，致撞及訴外人郭茂榮駕駛之車牌號碼000-00號
    營業用大貨車，造成系爭車輛受損，原告因而受有系爭車輛
    修繕費用新臺幣(下同)86,000元(含工資費用25,000元、烤
    漆費用10,000元、零件費用49,500元、拖吊費用1,500元)，
    交通罰款600元，及系爭車輛修理12天期間無法營業損失39,
    480元，合計126,080元，因被告於教授學員道路駕駛過程中
    ，未注意前方有直行車，且未及時踩踏副駕駛座之煞車，或
    要求學員在事故當下放掉油門而撞及上開營業用的客車，自
    有過失，應賠償原告上開損害，扣除被告已匯款之12,000元
    ，被告仍應賠償原告114,080元，爰依委任法律關係起訴請
    求，並聲明：被告應給付原告114,080元。
三、被告則以：原告跟學員秀收取費用10,900元，被告拿原告薪
    水專職的，1趟2個半小時1,000元，被告先到原告停車的地
    方開車去學員處，接到學員後即開始教導道路駕駛，被告是
    替原告工作的，兩造間是僱傭關係，原告不能將發生車禍的
    責任全部都歸給被告，而且系爭車輛應該有足額保險，當初
    還沒有配合的時候是約在超商見面，被告有問如果發生車禍
    的時候怎麼辦，原告說有配合的道路救援及保險，要被告不
    用擔心；當天被告坐在副駕駛座，副駕駛座有設置煞車系統
    ，該路段是學員第二次開的，而且迴轉過後就到學員的家，
    剩5分鐘就下課，市民大道的迴轉距離非常短，被告發現學
    員沒有踩煞車後，有提醒她要踩煞車，她誤把油門當煞車踩
    ，因突然加速被告個人往後仰，當被告反應過來要踩煞車力
    道小於學員踩煞車的力道，所以先撞到別人的車反作用力才
    撞上安全島，本件是突發狀況，令人來不及反應；另系爭車
    輛只有被告使用，另外的教練都有其他的教練車，系爭車輛
    受損並不會造成原告的營業損失，末被告只是汽車教練，該
    提醒注意的，都已經提醒，出了車禍要被告負完全賠償責任
    ，並不合理等語，資為抗辯，並聲明：駁回原告之訴。
四、本院得心證之理由：
　㈠本件原告主張被告於上開時、地教授學員道路駕駛，學員駕
    駛系爭車輛因支線道車未讓幹線道車先行之過失，致撞及郭
    茂榮駕駛之前揭營業用大貨車，造成系爭車輛受損，業據其
    提出與所述相符之兩造LINE對話截圖、道路交通事故當事人
    登記聯單、車損照片、被告交通部民營汽車駕駛人教練合格
    證書、估價單、舉發違反道路交通管理事件通知單、系爭車
    輛行車執照、免用統一發票收據為證（見本院卷第19-39、1
    05、177頁），並經本院依職權向臺北市政府警察局交通警
    察大隊調閱道路交通事故初步分析研判表、道路交通事故現
    場圖、道路交通事故補充資料表、A3類道路交通事故調查紀
    錄表、道路交通事故當事人登記聯單、道路交通事故照片黏
    貼紀錄表為憑（見本院卷第43-56頁），應認原告之主張為
    真實。
　㈡按稱委任者，謂當事人約定，一方委託他方處理事務，他方
    允為處理之契約；受任人處理委任事務，應依委任人之指示
    ，並與處理自己事務為同一之注意，其受有報酬者，應以善
    良管理人之注意為之；受任人因處理委任事務有過失，或因
    逾越權限之行為所生之損害，對於委任人應負賠償之責，民
    法第528條、第535條、 第544條分別定有明文。本件依兩造
    所述，係由原告向學員收取學習費用後，派件(即學員)給被
    告，被告至停車場將系爭車輛開出去接學員後，教導學員學
    習道路駕駛，自接到學員後開始計算2.5小時，原告給付被
    告1,000元，亦即被告並非每日需固定至原告開設之教練場
    所打卡上班，而是原告有學員繳費後，才指派被告為該學員
    之教練，教導學員道路駕駛，即原告係於有教練指導學員學
    習道路駕駛之需求時，才委任被告為學員之教練於固定之時
    間教授學員道路駕駛，被告於完成每次2.5小時教授學員道
    路駕駛課程後，向原告收受報酬1,000元，復系爭車輛係由
    被告先至停車場駕駛前往學員處接學員後隨即進行道路駕駛
    課程，期間學員係在學習道路駕駛，自難要求學員就系爭車
    輛負掌控責任，而應由被告對系爭車輛負擔掌控責任，原告
    顯難以進行監督之事宜，況被告亦自陳原告未替其投保勞健
    保(見本院卷第208頁)，則兩造間之法律關係應屬委任關係
    ，故原告主張與被告間是委任關係等語，應屬可採，被告辯
    稱兩造間是僱傭關係云云，則不可採。
　㈢又被告應對系爭車輛負擔掌控責任，已如前述，亦即學員在
    道路駕駛學習期間關於交通安全規則之應注意義務，應由被
    告負擔，即如本件關於支線道車應暫停禮讓直行車先行、或
    轉彎車應禮讓直行車先行等駕駛應注意義務，被告於學員學
    習期間除要及時提醒學員注意外，如學員未能適時煞停，被
    告亦應立刻操作設置在副駕駛座之煞車系統，輔助學員煞停
    ，以避免發生與其他車輛發生碰撞等交通事故，而依被告所
    述，本件事故發生當下，其雖有提醒該學員要踩煞車，但因
    該學員將油門當成煞車踩致其因車輛突然加速而向後仰，因
    反應不及未能及時踩踏煞車，然被告既為專門教授道路駕駛
    之汽車教練，對其教學經驗充足當具有可期待性，其對於該
    學員有可能誤踩油門一事應有預知並可加以預防，況副駕駛
    座加設煞車系統，本就有預防學員誤踩油門或未及時煞停而
    由教練輔助煞停之目的，若被告能全程專心注意學員駕駛車
    輛的操作事項，當不可能發生前述之因車輛突然加速身體後
    仰而未能及時踩踏煞車之情，顯見被告於該學員之學習道路
    駕駛之過程中，有未盡善良管理人之注意義務之過失，亦即
    被告就處理委任事務有過失，對於委任人即原告應責賠償之
    責。
　㈣被告於該學員之學習道路駕駛之過程中，有未盡善良管理人
    之注意義務之過失，亦即被告就處理委任事務有過失，對於
    委任人即原告應責賠償之責，已如前述，茲就原告請求之各
    項損害賠償，審核如下：
　⒈按當事人主張有利於己之事實者，就其事實有舉證之責任，
    民事訴訟法第277條亦有規定。又民事訴訟如係由原告主張
    權利者，應先由原告負舉證之責，若原告先不能舉證，以證
    實自己主張之事實為真實，則被告就其抗辯之事實即令不能
    舉證，或其所舉證據尚有疵累，亦應駁回原告之請求（最高
    法院100年度台上字第415號判決要旨參照）。
　⒉關於請求賠償系爭車輛修繕費用部分：
　　原告主張支出系爭車輛之修繕費用86,000元(含工資費用25,
    000元、烤漆費用10,000元、零件費用49,500元、拖吊費用1
    ,500元)，並提出估價單、免用統一發票收據為證(見本院卷
    第35、37、177頁)，再按不法毀損他人之物者，應向被害人
    賠償其物因毀損所減少之價值，為民法第196條所明定。而
    所謂請求賠償物被毀損所減少之價額，得以修復費用為估定
    標準，但以必要者為限，例如修理材料以新品換舊品，應予
    折舊（參見最高法院77年度第9次民事庭會議決議）。經查
    ，原告主張系爭車輛必要修繕費用包括工資費用25,000元、
    烤漆費用10,000元、零件費用49,500元、拖吊費用1,500元
    ，依前揭說明，系爭車輛之修復既以新零件更換被毀損之舊
    零件，自應將零件折舊部分予以扣除。而依行政院所頒「固
    定資產耐用年數表」及「固定資產折舊率表」之規定，自用
    小客車之耐用年數為5年，依定率遞減法每年折舊369/1000
    ，且固定資產提列折舊採用定率遞減法則者，以1年為計算
    單位，其使用期限未滿1年者，按實際使用之月數相當於全
    年之比例計算之，不滿1月者，以1月計，其最後1年之折舊
    額，加歷年折舊累計額，其總和不得超過該資產成本原額之
    9/10。準此，系爭車輛出廠日為97年9月，有系爭車輛行車
    執照足憑（見本院卷第105頁），至事故發生日即110年9月1
    5日止，實際使用年數已逾5年，故系爭車輛零件費用扣除折
    舊後之費用為4,950元（計算式：49500×10%＝4950，元以下
    四捨五入），並加計工資費用25,000元、烤漆費用10,000元
    、拖吊費用1,500元，原告得請求之車輛修復費用應為41,45
    0元（計算式：4950＋25000＋10000＋1500＝41450）。
  ⒊關於請求賠償營業損失部分：
　　原告主張系爭車輛送修12天，受有無法營業損失39,480元，
    固提出修車廠出具之證明為證(見本院卷第177頁)，然上開
    證明，僅能證明系爭車輛修繕的期間為12天，尚無法證明原
    告確實受有營業損失之事實，此外，原告並未提出其他證據
    ，證明原告於系爭車輛受損後，本有其他學員指定系爭輛學
    習道路駕駛課程，因此無法出車，導致其他學員需使用其他
    車輛及指定其他教練教授課程，原告因此有額外支出之事實
    ，致本院無從認定原告因系爭車輛於本件事故受損後確實受
    有營業損失，故原告請求賠償營業損失39,480元，難認有據
    ，礙難准許。
　⒋關於請求賠償交通違規罰鍰部分：
　　原告主張因本件事故支出交通違規罰鍰600元，並提出舉發
    違反道路交通管理事件通知單為證(見本院卷第39頁)，本件
    事故可歸責於被告，已如前述，故原告請求賠償交通違規罰
    鍰600元，洵屬有據。
　⒌末兩造均不爭執，被告有匯款12,000元至原告帳戶，原告請
    求自應負擔之損害賠償金額中扣除(見本院第173頁)，從而
    ，原告請求賠償金額應為30,050元(計算式：41450＋000－000
    00＝30050)。
五、綜上所述，原告據以提起本訴，請求被告給付30,050元，為
    有理由，應予准許，逾此範圍之請求，為無理由，應予駁回
    。
六、本件原告勝訴部分係就民事訴訟法第427條訴訟適用簡易程
    序所為被告敗訴之判決，依同法第389條第1項第3款規定，
    應依職權宣告假執行，並依同法第392條第2項規定，依職權
    宣告被告如預供擔保，得免為假執行。
七、本件事證已臻明確，兩造其餘攻擊防禦方法及證據，核與判
    決之結果不生影響，爰不一一論列，併此敘明。
八、訴訟費用負擔之依據：民事訴訟法第79條。本件訴訟費用額
    ，依後附計算書確定如主文第3項所示金額。
中　　華　　民　　國　　111 　年　　7 　　月　　5 　　日
                  臺北簡易庭    法  官  葉藍鸚
訴訟費用計算書
項　　    目               金　額（新臺幣）　　   
第一審裁判費   　 　　     1,220元
合　　　　計　　　         1,220元
備註：本件起訴之初原告主請求金額為135,400元，嗣原告減縮 
       主請求金額為114,080元，核屬減縮應受判決事項之聲明
        ，故原告已繳納第一審裁判費超過1,220元部分，應由
原        告自行負擔。
以上正本係照原本作成。
如不服本判決，應於判決送達後20日內向本庭提出上訴狀（須按
他造當事人之人數附繕本）。如委任律師提起上訴者，應一併繳
納上訴審裁判費。
中　　華　　民　　國　　111 　年　　7 　　月　　5 　　日
                                書記官  翁嘉偉